【裁判字號】    95,上訴,3795
【裁判日期】    951220
【裁判案由】    搶奪等
【裁判全文】
臺灣高等法院刑事判決                95年度上訴字第3795號
上  訴  人
即  被  告  甲○○
上列上訴人因搶奪等案件，不服臺灣基隆地方法院95年度訴字第
534號，中華民國95年9月1日第一審判決（起訴案號：臺灣基隆
地方法院檢察署95年度偵字第2913號），提起上訴，本院判決如
下：
    主  文
原判決撤銷。
甲○○意圖為自己不法之所有，而搶奪他人之動產，處有期徒刑
柒月。
扣案之安全帽壹頂沒收。
    事  實
一、甲○○於民國93年間染上施用毒品之惡習，因而缺錢花用，
    遂於95年6月18日凌晨2時30分許騎乘陳蕙如所有，由其使用
    之車牌號碼RZW-196號機車，至基隆市中山區○○○路一帶
    尋找作案目標，適有夜歸婦女乙○○手持皮包獨自行走於同
    路73巷間，其見機不可失，遂步行尾隨乙○○，至同巷73號
    前即基於意圖為自己不法之所有，自後方徒手搶奪乙○○左
    手所持之皮包1個（內有新臺幣（下同）約45000元、國民身
    分證、國民健康保險卡、基隆第二信用合作社提款卡各1張
    、印章1枚及DBEL326型序號00000000000000號行動電話1具
    ）得手後逃逸。甲○○復基於意圖為自己不法之所有，於同
    日上午持上開搶奪所得之行動電話至基隆市○○區○○路法
    國公墓前，向在該處擺放中古手機攤位不知情之蔡天送詐稱
    ：該行動電話係其太太所有，其來源合法無虞，蔡天送信以
    為真，不知該行動電話為贓物，陷於錯誤，遂同意讓甲○○
    以上開竊得之行動電話折抵新台幣（下同）500元，另支付
    2000元，購買另具中古市值約2500元之國際牌X400型行動電
    話1具使用。嗣經乙○○報警查詢其原使用手機雙向通聯紀
    錄及密碼，察覺已由犯嫌換購予蔡天送，再以蔡天送之行動
    電話門號查知犯嫌當時試用之上開換購之國際牌X400型行動
    電話內碼，而調取該行動電話之通聯紀錄，發現插入000000
    0000門號SIM卡而使用該行動電話之人為王家慶，然王家慶
    向警供稱該門號已解約、現非其使用，再經由王家慶當場撥
    打該門號後，即由甲○○接聽答稱：「你在祥豐街的OK便利
    店等我，我馬上就到」，警方察覺甲○○涉有重嫌，遂至基
    隆市○○街與正榮街口埋伏並拘提到案說明始悉上情。
二、案經基隆市警察局第四分局報告臺灣基隆地方法院檢察署檢
    察官偵查起訴。
    理  由
一、訊據被告甲○○對於上開坦認不諱，核與被害人乙○○於警
    詢中之指訴、證人蔡天送於原審審理中之證述互核一致，此
    外，復有自蔡天送處尋獲之DBEL326型序號00000000000000
    號行動電話1具之照片、案發現場錄影翻攝之照片附卷可稽
    ，至尋獲之金錢900元、名片、該DBEL326型行動電話均由被
    害人乙○○領回並出具贓物認領保管單存卷可佐，是本件事
    證明確，被告犯行堪以認定。又被告係以上開竊得之行動電
    話，折抵500元，另行支付2000元，向蔡天送購買價值2500
    元之國際牌X400型行動電話，其於本院審理時稱：手機折50
    0，再貼500元云云，應是時隔久遠，記憶錯誤所致。末以，
    證人即本件查獲員警汪俊麒於原審審理時證稱「（問：本件
    是如何循線破獲？）我們先查被害人的通聯紀錄，得知被害
    人被搶的手機內碼，後來有查到蔡天送有用過這個內碼的手
    機，後來我們去問蔡天送，蔡天送說是不詳姓名男子賣這支
    手機給他，他說賣他手機那個人有和他換購一支國際牌行動
    電話，但是他當時有以他自己的0000000000門號的SIM卡插
    入國際牌的行動電話裡面，讓消費者即犯嫌來試用，所以我
    們就依據0000000000門號的通聯紀錄得知國際牌的內碼，再
    查這支手機內碼的通聯紀錄查出一個叫做王家慶的人有使用
    這隻手機，我們去王家慶家找王家慶，問他這支電話是誰在
    使用，他說他不知道，他說這支門號是易付卡，他說他已經
    沒有再用，他雖然有向電信公司解約，但是電信公司沒有將
    登記的姓名資料更新，因為我們沒有辦法相信王家慶的說法
    ，王家慶就說他可以當場打這支電話證明電話不是他在使用
    ，結果接電話的人就是被告，王家慶電話接通之後，尚未出
    聲，被告就直接說「你在祥豐街的OK便利店等我，我馬上就
    到」，當時我就在電話旁邊也有聽到，所以我們就到該處埋
    伏，結果後來來的人就是被告。」等語，足見被告係經警方
    循線主動破獲，其無自首問題，併此指明。
二、核被告所為，係犯刑法第325條第1項之搶奪罪、第339條第
    1項之詐欺取財罪。查被告行為後，94年1月7日修正公布之
    刑法，自95年7月1日施行，修正後之刑法刪除第55條關於牽
    連犯之規定。本件被告所犯上開2罪具有方法結果之牽連犯
    之關係，依修正前即行為時之規定，應從一重之搶奪罪處斷
    ；依修正後之刑法既已刪除牽連犯之規定，則所犯上述各罪
    應依數罪併罰之規定分論併罰。比較新舊法之規定，修正後
    之規定並非較有利於被告，依刑法第2條第1項之規定，應適
    用行為時之法律，即適用修正前刑法第55條牽連犯之規定，
    從一重之搶奪罪處斷；公訴人雖未起訴被告詐欺犯行，然該
    犯行既與已起訴部分具有牽連犯裁判上一罪之關係，自在本
    院得一併審究之範圍內。
三、原審據以論罪科刑，固非無見，惟被告曾犯賭博罪，經台灣
    宜蘭地方法院於82年6月4日判處有期徒刑3月，緩刑3年確定
    ，此外，並無其他前科，有本院被告全國前案紀錄表可參，
    並不成立累犯，原判決理由欄亦未論及被告累犯之情形，主
    文卻諭知累犯，自有未洽。被告上訴，指摘及此，為有理由
    ，自應由本院將原判決撤銷改判。爰審酌被告犯罪手段、所
    得財物之價值、犯後態度尚佳等一切情狀，量處如主文所示
    之刑。另刑法第339條第1項係72年6月26日以前修正之刑法
    條文，該條項之罰金刑，按罰金罰鍰提高標準條例第1條前
    段之規定，提高（以銀元計）至10倍，而按95年6月24日修
    正公布、自95年7月1日施行之刑法施行法第1條之1第2項前
    段之規定，該條項之罰金刑，提高（以新台幣計）至30倍，
    二者經適用後之罰金刑提高規定並無不同，應逕依罰金罰鍰
    提高標準條例第1條前段之規定以提高罰金刑。扣案之安全
    帽係被告所有，供其犯案時遮掩面貌之用，業據其供陳在案
    ，應依刑法第38條第1項第2款規定宣告沒收；至拖鞋1雙、
    國際牌手機1支，前者與犯案無關，後者則係被告向被害人
    蔡天送換購而來之物，均不諭知沒收。
四、據上論斷，應依刑事訴訟法第369條第1項前段、第364條、
    第299條第1項前段，刑法第2條第1項前段、第325條第1項、
    第339條第1項、修正前第55條、第38條第1項第2款，罰金罰
    鍰提高標準條例第1條前段，判決如主文。
本案經檢察官姜貴昌到庭執行職務。
中    華    民    國    95    年    12    月    20    日
                  刑事第九庭審判長法  官  官有明
                                  法  官  周盈文
                                  法  官  陳世宗
以上正本證明與原本無異。
如不服本判決，應於收受送達後十日內向本院提出上訴書狀，其
未敘述上訴之理由者並得於提起上訴後十日內向本院補提理由書
（均須按他造當事人之人數附繕本）。
                                  書記官  丁淑蘭
中    華    民    國    95    年    12    月    20    日
附錄本案論罪科刑法條全文：
中華民國刑法第325條第一項
（普通搶奪罪）
意圖為自己或第三人不法之所有，而搶奪他人之動產者，處 6 月
以上 5 年以下有期徒刑。
中華民國刑法第339條
（普通詐欺罪）
意圖為自己或第三人不法之所有，以詐術使人將本人或第三人之
物交付者，處5年以下有期徒刑、拘役或科或併科1千元以下罰金
。


司法院資訊處製作；財團法人民間司法改革基金會備份。
